【裁判字號】    97,易,199
【裁判日期】    970930
【裁判案由】    家暴傷害
【裁判全文】
臺灣宜蘭地方法院刑事判決               97年度易字第199號
公  訴  人  臺灣宜蘭地方法院檢察署檢察官
被      告  乙○○
選任辯護人  曾文杞律師
上列被告因家暴傷害案件，經檢察官聲請簡易判決處刑（97年度
偵字第6號），本院認為不宜逕以簡易程序為之，爰改依通常訴
訟程序審理，判決如下：
    主  文
乙○○犯傷害罪，處拘役伍拾日，如易科罰金，以新台幣壹仟元
折算壹日，減為拘役貳拾伍日，如易科罰金，以新台幣壹仟元折
算壹日。
    事  實
一、乙○○與丙○○原為岳婿關係（乙○○之女吳麗平與丙○○
    已於民國96年8月14日經本院以95年度婚字第209號民事判決
    離婚），為家庭暴力防治法第3條第4款之家庭成員關係。丙○○於95年12月9日晚間8時58分許，適乙○○辦理其父喪事
    時，前往宜蘭縣頭城鎮○○路36號吳麗平住處，欲探望其子
    未果後，在住處外呼喊吳麗平時，丙○○遂與乙○○發生口
    角。乙○○、丙○○2人竟各基於傷害之犯意相互毆打，丙○○因此受有左耳挫傷之傷害，乙○○則因此受有臉部右前
    額、左手掌第五掌骨處、右膝等挫傷（乙○○所受傷害部分
    未提起告訴）。
二、案經丙○○訴請臺灣宜蘭地方法院檢察署檢察官偵查起訴。
    理  由
壹、程序部分：
一、按「被告以外之人於偵查中向檢察官所為之陳述，除顯有不
    可信之情況者外，得為證據。」刑事訴訟法第159條之1第2
    項定有明文。本件關於告訴人丙○○於96年5月31日在檢察
    官前經具結後所為之陳述，被告之辯護人就上開供述之證據
    能力於本院準備及審理程序中提出爭執。惟刑事訴訟程序中
    之詰問權係指訴訟上當事人有在審判庭輪流盤問證人，以求
    發現真實，辨明供述證據真偽之權利。現行刑事訴訟法對於
    詰問制度之設計，以刑事訴訟法第166條至第167條之6規定
    之交互詰問為實踐，屬於人證調查證據程序之一環。但偵查
    中檢察官為蒐集被告犯罪證據，訊問證人旨在確認被告嫌疑
    之有無及內容，與審判期日透過當事人之攻防，調查人證以
    認定事實之性質及目的，尚屬有別。偵查中訊問證人，法無
    明文必須傳喚被告使之得以在場，刑事訴訟法第184條第2項
    亦僅規定因發見真實之必要，得命證人與被告對質，是檢察
    官偵查中雖未命證人與被告對質，尚非違法。此項未經被告
    對質之被告以外之人於偵查中向檢察官所為之陳述，依刑事
    訴訟法第159條之1第2項之規定，原則上屬於法律規定為有
    證據能力之傳聞證據，於例外顯有不可信之情況，始否定其
    證據能力。現行刑事訴訟法關於行通常審判程序之案件，為
    保障被告之反對詰問權，復對證人採交互詰問制度，其未經
    詰問者，僅屬未經合法調查之證據，並非無證據能力，而禁
    止證據之使用。此項詰問權之欠缺，非不得於審判中由被告
    行使以資補正，而完足為經合法調查之證據。本件告訴人復
    於本院97年9月16日審理期日中，到庭作證及接受檢察官、
    辯護人進行交互詰問程序，依前開說明，自無不當剝奪被告
    詰問權行使，是告訴人於96年5月31日在檢察官前經具結後
    所為之陳述，自有證據能力。
貳、實體部分：
一、訊據被告乙○○固坦承於95年12月9日晚間，告訴人至宜蘭
    縣頭城鎮○○路36號住處，欲探望其子未果後，在住處外呼
    喊吳麗平時，與告訴人發生口角等情不諱，惟矢口否認有傷
    害犯行，並辯稱：當天在辦喪事，告訴人到伊家，他們有口
    頭上的衝突，在門口有發生衝突，但並無打告訴人云云。經
    查：
  (一)告訴人前於偵查中，即證述當日前往被告住處時，在住處外
    馬路上遭被告徒手毆打頭部等情（參見96年度他字第463號
    卷第3、4頁96年5月31日偵訊筆錄），復於本院審理中證稱
    ：伊於95年12月9日晚間開車至宜蘭縣頭城鎮○○路36號，
    去的目的是看小孩，當時被告在纘祥路44號辦喪事，之前伊
    打電話給太太吳麗平，吳麗平拒絕讓伊看小孩，伊按門鈴沒
    有人回應，所以在外面叫，被告是從纘祥路44號方向過來，
    2人有發生口角，吵架的內容是說伊去看小孩的時間不對，
    說他們在辦喪事，但是伊有問里長他們辦喪事的時間到晚上
    6、7點，在騎樓前車子左後方，被告用右手打伊頭部左側2
    次等語（參見本院卷第62至65頁97年9月16日審判筆錄）。
    告訴人於偵查及本院審理中之證述，均一致證稱遭被告徒手
    毆打頭部等情。且告訴人於同日晚間9時44分許至行政院衛
    生署宜蘭醫院（現已改制為國立陽明大學附設醫院）急診，
    經診斷受有左耳挫傷之傷害，有該院97年3月7日97陽大附醫
    歷字第0970001457號函檢送之門診病歷、急診病歷、急診護
    理紀錄、傷口照片等件在卷可證（本院97年度宜簡字第55
    號卷第37至41頁）。另被告亦至杏和醫院就診，經診斷受有
    臉部右前額、左手掌第五掌骨處、右膝等挫傷，有杏和醫院
    診斷證明書1紙附卷可佐（96年度他字第463號卷第45頁）。
  (二)經本院當庭勘驗事發當時，架設於被告住處騎樓上方監視器
    錄影畫面（參見本院卷第62、63頁97年9月16日審判筆錄）
    ，其中架設於騎樓右上方監視器（下稱1號監視器）之監視
    錄影畫面為：
    「一、8點58分23秒告訴人下車，告訴人按電鈴。
      二、8點59分8秒告訴人離開騎樓。
      三、8點59分51秒著白褲男子自畫面左側道路上方走下來
      。
      四、9點0分07秒被告自畫面左側道路上方走下來。
      五、9點0分13秒被告與告訴人在車輛右後門處口角。
      六、9點0分19秒被告上前，告訴人後退，被告與告訴人均
          離開畫面。
      七、9點0分36秒被告自畫面左側返回至騎樓。
      八、9點0分51秒被告自畫面左側離開畫面。」
    另架設於騎樓左上方監視器（下稱2號監視器）之監視錄影
    畫面為：
    「一、9點0分23秒畫面右上角出現3人，告訴人站於左，被
          告站於中，被告右手是被著白褲男子拉住，灰衣男子
          上前，4人於畫面左側。
      二、9點0分47秒4人均離去畫面。」
    並有上開監視器錄影畫面擷取圖片在卷可參（本院卷第102
    至114頁）。雖前開2部監視器均無攝得被告、告訴人衝突之
    畫面，但以1號監視器攝得畫面於9點0分13秒時，被告、告
    訴人2人在告訴人車輛右後門處發生口角，於9點0分19秒被
    告上前趨近告訴人，告訴人後退，再佐以2號監視器攝得畫
    面於9點0分23秒時，被告右手遭人拉住等情，顯見被告、告
    訴人2人於口角糾紛時，被告有激烈動作而遭人制止情形。
    依告訴人前開證述，斯時正為被告徒手毆打告訴人之際，可
    見被告、告訴人口角後互相毆打，被告身旁之人係為避免衝
    突加劇，而拉住被告以制止等情無訛。
  (三)雖證人即被告之子甲○○於本院審理中證稱：當時伊在纘祥
    路44號至36號之間走動，因為當天是阿公出殯，有很多東西
    要處理，那時在搬東西，要進進出出，伊在纘祥路44號聽到
    告訴人叫姊姊吳麗平說要看小孩，所以伊才走過去，伊先到
    告訴人所在之處，父親才到達告訴人所在之處，伊父親問告
    訴人，今日有喪事，為何要來大吼大叫，把場面弄得很難堪
    ，而且親戚都在場，2人有爭吵，在過程中父親與丙○○並
    無身體接觸，伊拉著父親的手是怕被丙○○打到等語（參見
    本院卷第65至68頁97年9月16日審判筆錄），關於當日被告
    、告訴人於爭吵過程中，證人甲○○證稱被告並無毆打告訴
    人等語。依前開現場監視器錄影畫面，被告與告訴人發生爭
    吵時，證人甲○○拉住被告右手，可見證人甲○○係為阻止
    被告激烈之舉動。且告訴人於衝突過後，隨即赴行政院衛生
    署宜蘭醫院就診，經診斷受有左耳挫傷之傷害，顯見證人甲○○所稱被告、告訴人於爭吵過程中，被告並無毆打告訴人
    等語，係迴護被告之詞，而不足採。
  (四)綜上所述，本件事證明確，被告前開所辯顯係卸責之詞，不足
    採信，其傷害犯行堪以認定，應依法論科。
二、核被告所為，係犯刑法第277條第1項傷害罪。被告與告訴人
    丙○○原為岳婿關係，為家庭暴力防治法第3條第4款之家庭
    成員關係，被告前開傷害犯行，亦屬家庭暴力防治法第2條
    第2款家庭暴力罪。爰審酌被告犯罪之動機、目的、手段、
    犯罪所生之損害，及犯罪後之態度等一切情狀，量處如主文
    所示之刑，並諭知易科罰金之折算標準，以示懲儆。按被告
    於行為後，中華民國九十六年罪犯減刑條例於96年7月4日制
    定公布，於同年月16日施行，依該條例第2條第1項第3款規
    定：「犯罪在中華民國九十六年四月二十四日以前者，除本
    條例另有規定外，依下列規定減刑：三、有期徒刑、拘役或
    罰金，減其刑期或金額二分之一。」被告前開犯行係於96
    年4月24日以前所犯，應依該條例減刑之，並諭知易科罰金
    之折算標準。
據上論斷，應依刑事訴訟法第299條第1項前段，刑法第277條第
1項、第41條第1項前段，刑法施行法第1條之1第1項、第2項前段
，中華民國九十六年罪犯減刑條例第2條第1項第3款、第7條、第
9條，判決如主文。
本案經檢察官郭欣怡到庭執行職務
中    華    民    國    97    年    9     月    30    日
                  刑事第四庭法  官  辜漢忠
以上正本證明與原本無異。
如不服本判決應於收受本判決後10日內向本院提出上訴書狀，並
應敘述具體理由。若未敘述理由者，應於上訴期間屆滿後20日內
向本院補提理由書狀(均須按他造當事人之人數附繕本)。
                            書記官  許麗汝
中    華    民    國    97    年    9     月    30    日
附錄本案論罪科刑法條：
刑法第277條第1項
傷害人之身體或健康者，處3年以下有期徒刑、拘役或1千元以下
罰金。


司法院資訊處製作；財團法人民間司法改革基金會備份。
